臺灣高雄地方法院刑事判決
111年度訴字第247號
公  訴  人  臺灣高雄地方檢察署檢察官
被      告  葉濬承




義務辯護人  施正欽律師
上列被告因毒品危害防制條例等案件，經檢察官提起公訴（110
年度偵字第17008號、111年度偵字第5237號），本院判決如下：
    主  文
乙○○犯如附表一編號1至5所示之罪，共伍罪，各諭知如附表一編
號1至5主文欄所示之罪刑及沒收。應執行有期徒刑捌年陸月。
其他被訴部分（即起訴書犯罪事實欄一㈡、㈤），無罪。
    事  實
一、乙○○明知經毒品危害防制條例第2條第2項第1款、第2款規定
    為第一級毒品之海洛因、第二級毒品之甲基安非他命，均係
    依法列管之毒品，甲基安非他命並屬藥事法第22條第1項第1
    款所稱之禁藥，不得非法持有、販賣及轉讓，竟仍自行（附
    表一編號1、2、4、5）或與戊○○（本院發布通緝中）共同（
    附表一編號3），於附表一編號1至5所示時間、地點，以所
    示方式，為各該販賣第一級、第二級毒品未遂（附表一編號
    1）、轉讓禁藥（附表一編號2）及販賣第二級毒品既遂（附
    表一編號3至5）等犯行。嗣於民國110年8月18日15時30分許
    ，為警持本院核發之搜索票，前往乙○○當時位在高雄市○○區○○街0巷0號之居所執行搜索，當場扣得如附表二所示之物而
    查獲。
二、案經高雄市政府警察局刑事警察大隊報告臺灣高雄地方檢察
    署(下稱高雄地檢署)檢察官偵查起訴。　
    理  由
壹、有罪部分
一、證據能力部分
　　被告以外之人於審判外之陳述，雖不符前4條之規定，而經
    當事人於審判程序同意作為證據，法院審酌該言詞陳述或書
    面陳述作成時之情況，認為適當者，亦得為證據，刑事訴訟
    法第159條之5第1項定有明文。本判決所引各項傳聞證據，
    雖係被告以外之人審判外陳述，然均經當事人及辯護人於本
    院審理時同意作為證據（本判決未引用證人丙○○、甲○○警詢
    時之證述作為認定被告有罪之證據，故不贅論其證據能力之
    有無），復審酌該等證據方法作成時並無違法不當或證明力
    明顯過低之瑕疵，依前開規定俱有證據能力。又本院所引之
    非供述證據，與本案均有關聯性，且查無違反法定程序取得
    之情，依刑事訴訟法第158條之4反面解釋，亦均有證據能力
    。
二、認定事實所憑之證據及理由
    訊據被告乙○○就附表一編號2至5所示犯行，均坦承不諱。就
    附表一編號1部分，則矢口否認有何販賣第一級、第二級毒
    品未遂之犯行，辯稱：我有交付甲基安非他命給丁○○，但並
    未交付海洛因，且因為丁○○拿出來的新臺幣（下同）4,000
    元明顯是假鈔，我就沒有收，我始終都沒有販賣毒品的意思
    云云。經查：
　㈠附表一編號2至5部分
　⒈此部分所示犯行，業據被告於偵查中及本院審理時坦承不諱
    （偵一卷第191頁至第197頁、偵二卷第107頁至第112頁、訴
    字卷第190頁），核與證人丙○○（附表一編號1之購毒者、編
    號2之受轉讓人）、甲○○（附表一編號3之購毒者）於偵查中
    及本院審理時，證人何起睿（附表一編號4、5之購毒者）於
    警詢及偵查中證述之情節相符（警卷第175頁至第187頁、偵
    一卷第169頁至第187頁、偵二卷第157頁至第162頁、偵三卷
    第39頁至第45頁、第51頁至第55頁），並有指認犯罪嫌疑人
    紀錄表暨真實姓名對照表、本院110年聲搜字第867號搜索票
    、高雄市政府警察局刑事警察大隊110年8月18日搜索、扣押
    筆錄、扣押物品目錄表、扣押物品收據、高雄地檢署鑑定許
    可書、勘察採證同意書、高雄市政府警察局刑事警察大隊偵
    辦麻藥煙毒案件嫌疑人尿液採證代碼對照表、正修科技大學
    超微量研究科技中心110年9月11日尿液檢驗報告、高雄市立
    凱旋醫院110年10月29日、110年12月27日濫用藥物成品檢驗
    鑑定書、通訊監察譯文、查獲現場及扣押物品照片在卷足參
    （警卷第66頁至第73頁、第77頁至第78頁、第84頁至第85頁
    、第139頁至第142頁、第158頁至第161頁、第188頁至第191
    頁、第194頁、第201頁至第202頁、偵二卷第13頁至第18頁
    、第23頁至第24頁、第133頁至第141頁、偵三卷第137頁至
    第138頁、第143頁至第153頁、訴字卷第157頁至第163頁）
    ，堪認被告此部分任意性自白與事實相符，可資採為認定事
    實之依據。
　⒉所謂販賣，僅須行為人主觀上有營利意圖，至實際上是否已
    經獲利，則非所問，且販賣者從各種「價差」、「量差」或
    「純度」謀取差額為利潤之方式，或有差異，然其所圖利益
    之非法販賣行為目的，並無二致。且政府為杜絕毒品危害人
    民而再三宣導，查禁森嚴且重罰不予寬貸，對於毒品之禁絕
    ，為民眾所熟悉，毒品更屬量微價高之物，依一般社會通念
    ，販賣行為在通常情形下均係以牟利為其主要誘因及目的，
    當無可能甘冒遭查獲之重大風險，取得毒品後仍按同一價量
    轉售之理，參以被告與附表一編號3至5所示各購毒者均非至
    親好友，又不乏需自行騎車前往約定地點販售毒品，苟非有
    利可圖，殊無可能為附表一編號3至5所示犯行；並已於偵查
    中自承：大概賣1、2千元可賺取1、2百元等語（聲羈卷第25
    頁至第27頁），堪認被告本案販賣毒品犯行，均係基於營利
    之意圖所為。　
　㈡附表一編號1部分
　⒈被告雖以前詞辯解，然被告所持用之門號0000000000號行動電
    話，於110年5月23日16時55分許，接獲丙○○以門號000000000
    0號行動電話（為丙○○女友丁○○所有、由丙○○持用）來電。電
    話中被告向丙○○詢問「你說要2,000硬的、2,000軟的？」，
    丙○○答以「軟的，軟的哥那邊一樣3嗎？」，被告回稱「我
    跟你說我要看現金，你不要給我騙」，丙○○答覆「我知道現
    金，我是再跟你問哥那邊是一樣3？」，被告稱「沒有比較
    低」。丙○○繼而詢問「有便宜了呀？」，被告答「我知道，
    不可能2」，丙○○再探詢「那2、2呢？」，被告答「反正4給
    我，64給我，我該給你多少就給你多少」，丙○○回稱「我就
    是4，2、2就是男生、女生」，被告答覆「對」。丙○○再稱
    ：「我叫阿美過去」，被告詢問「你多久到？」，丙○○回覆
    「差不多20分」等語，有二人之通訊監察譯文在卷足憑（偵
    二卷第13頁）。又前開通訊監察譯文中「硬的」指甲基安非
    他命、「軟的」意指海洛因；「4」是指4,000元，「2、2就
    是男生、女生」指2,000元甲基安非他命、2,000元海洛因；
    「阿美」係指丙○○之女友丁○○；另被告於前開電聯後，確有
    前往現場與丙○○指派前來之丁○○見面等節，業據被告於本院
    審理時供承明確（訴字卷第61頁至第63頁、第66頁），並據
    證人丙○○、丁○○於本院審理時證述綦詳（訴字卷第193頁至
    第195頁、第295頁至299頁）。是被告與證人丙○○於電話中
    已達成交易2,000元海洛因、2000元甲基安非他命之毒品交
    易合意，並於電聯後前往與證人丙○○指派前來之丁○○見面等
    情，首堪認定。　
  ⒉被告雖辯稱其與丁○○碰面後，僅交付甲基安非他命，未交付
    海洛因云云。然證人丙○○於本院審理時證稱：110年5月23日
    16時55分許，我有用女友丁○○的行動電話跟被告聯繫，向被
    告表示要購買共4,000元的毒品，分別是2,000元的海洛因和
    2,000元的安非他命，那時因為我受傷，我請我女友去被告
    樓下幫我拿，被告住的不是很遠，就在隔壁一、二條路而已
    。譯文中的「阿美」就是我女友丁○○，我有拿4,000元給丁○○，當天她有拿回價值2,000元的海洛因及2,000元的安非他
    命回來給我等語（訴字卷第191頁至第196頁、第199頁至第2
    00頁）。證人丁○○於本院審理時亦證稱：我與丙○○是男女朋
    友，丙○○通常叫我「阿美」，我曾經替丙○○去向被告拿毒品
    ，丙○○跟我說他已經跟被告談好，叫我跟被告拿2,000元的
    海洛因跟2,000元的安非他命，我後來也有將所拿到的海洛
    因及安非他命交給丙○○等語（訴字卷第295頁至第299頁）。
    是依上開證人證述，被告前往與丁○○交易時，所交付之毒品
    有海洛因及甲基安非他命兩種，此亦與被告與丙○○上開通訊
    監察譯文內容相符，是被告辯稱僅交付丁○○甲基安非他命，
    而無海洛因云云，應為臨訟卸責之詞，不足採信。被告於附
    表一編號1所載時、地，交予丁○○海洛因及甲基安非他命等
    情，則堪認定。
  ⒊被告另以：因為丁○○交付之價金4,000元顯非真鈔，故未收受
    等情詞為辯。此部分證人丙○○於本院審理時固證稱：我女友
    有交付4,000元給被告，是一手交錢，一手交貨，我拿給丁○○的是真鈔，事後被告也沒有質疑我說給的不是真鈔等語（
    訴字卷第195頁至第196頁）。然證人丁○○於本院審理時證稱
    ：當時我拿給被告的是真鈔，但被告有質疑不是真鈔，我覺
    得是真鈔，我還說要拿其他鈔票給被告，他也不要收，被告
    有給我價值2,000元的海洛因和2,000元的安非他命，但是沒
    有收下4,000元，我後來將4,000元放在家裡，有跟丙○○說被
    告沒有收這4,000元，至於丙○○後來有沒有再把4,000元給被
    告，我不知道等語（訴字卷第295至305頁）。證人丙○○雖證
    稱丁○○有將4,000元交予被告，然其交付4,000元予丁○○後，
    並未實際前往交易現場，據以認定丁○○有交付4,000元一節
    ，依其所述係出於丁○○為其女友及自身過往與被告之交易經
    驗，尚非本次親自見聞之結果；綜觀證人丁○○於本院審理時
    之證述，除難認其有迴護被告之意圖或動機，亦無從排除證
    人丙○○此部分記憶有誤，或證人丁○○嗣後自行將4,000元拿
    為他用，而未敢如實告知丙○○等可能，則考量上揭所述各情
    ，證人丁○○是否確有將4,000元交予被告及被告是否收受4,0
    00元，仍應以實際在現場交易之人所陳述之內容為準，較為
    合理。而證人丁○○證述之情節確與被告之辯解相符，是應認
    證人丁○○雖曾欲交付4,000元予被告，然因被告認該等現金
    為假鈔，而拒絕收受，惟仍將價值2,000元之海洛因及2,000
    元之甲基安非他命交予丁○○，由丁○○轉交予丙○○。
　⒋被告另辯稱：其始終無販賣毒品之犯意云云。然行為始於著
    手，著手之際，有如何之犯意，即應負如何之故意責任。犯
    意變更與另行起意本質不同；犯意變更，係犯意之轉化（昇
    高或降低），指行為人在著手實行犯罪行為之前或行為繼續
    中，就同一被害客體，改變原來之犯意，在另一犯意支配下
    實行犯罪行為，導致此罪與彼罪之轉化，因此仍然被評價為
    一罪。犯意如何，既以著手之際為準，則著手實行階段之犯
    意若有變更，當視究屬犯意昇高或降低定其故意責任；犯意
    昇高者，從新犯意；犯意降低者，從舊犯意，並有中止未遂
    之適用（最高法院以99年度台上字第3977號、101年度台上
    字第282號判決意旨參照）。又中止未遂與障礙未遂之區別
    ，在於行為人實行犯罪行為後之中止行為是否出於自由意志
    ，為決定中止未遂與障礙未遂之區分標準，若行為人非因受
    外界事務之影響而出於自由意志，自動終止犯罪行為或防止
    其結果之發生，無論其終止係出於真心悔悟、他人勸說或自
    己感覺恐被發覺、時機尚未成熟，只須非因外界事務之障礙
    而使行為人不得不中止者，均為中止未遂；反之，倘係由於
    外界之障礙事實，行為人受此心理壓力而不得不中止者，即
    非出於自由意志而中止，則屬障礙未遂。被告與丙○○於電話
    中達成合意之過程，依通訊監察譯文內容所示，於丙○○探詢
    價格時，被告回稱：「我要看現金」、「沒有比較低」、「
    不可能2」、「我該給你多少就給你多少」等語，由該等磋
    商及討價還價之過程，均可見被告對於買賣價金之堅持及不
    隨意妥協之底線，並因有利可圖，始與丙○○達成前開合意，
    是其原係基於販賣第一級、第二級毒品以營利之犯意，並基
    此犯意前往現場欲與丙○○指派前來之丁○○交易，堪可認定。
    然見丁○○欲交付之4,000元後，自行認定係假鈔而拒絕收受
    ，儘管丁○○澄清確係真鈔，並欲拿出其他鈔票以供給付，仍
    出於自由意志決定不予收受，終止原先犯罪行為之完遂，惟
    仍將原約定之毒品種類及數量交由丁○○轉交丙○○，應認其己
    意中止原先販賣第一級、第二級毒品以營利之犯意，並轉化
    （即降低）為轉讓第一級毒品海洛因、轉讓禁藥即第二級毒
    品甲基安非他命之犯意。被告在著手實行犯罪行為繼續中，
    就同一行為客體，改變原來之犯意，在另一犯意支配下實行
    犯罪行為，導致此罪與彼罪之轉化，整體應評價為一罪，而
    僅論以犯意降低前之販賣毒品未遂罪。被告辯稱其始終無販
    賣毒品之故意云云，尚難憑採。
　㈢從而，本案事證明確，被告犯行均堪認定，俱應依法論科。
三、論罪科刑
  ㈠罪名及罪數
  ⒈甲基安非他命係第二級毒品，亦屬藥事法所規定之禁藥，故
    行為人明知為禁藥即甲基安非他命而轉讓予他人者，其轉讓
    行為同時該當於毒品危害防制條例第8條第2項之轉讓第二級
    毒品罪及藥事法第83條第1項之轉讓禁藥罪，屬法條競合，
    應依重法優於輕法、後法優於前法等法理，擇一處斷；而93
    年4月21日修正後之藥事法第83條第1項轉讓禁藥罪之法定本
    刑，較毒品危害防制條例第8條第2項轉讓第二級毒品罪之法
    定本刑為重，是轉讓甲基安非他命之第二級毒品，除轉讓達
    一定數量，或對未成年人為轉讓行為，依毒品危害防制條例
    第8條第6項、第9條第1項各有加重其刑至二分之一之特別規
    定，而應依該加重規定處罰者外，均應依藥事法第83條第1
    項之規定處罰。本案被告為附表一編號2之犯行，其轉讓之
    甲基安非他命未據扣案，重量不詳，轉讓對象復為成年之丙○○，是被告上開轉讓甲基安非他命之犯行，尚無毒品危害防
    制條例第8條第6項、第9條第1項加重處罰規定之適用，揆諸
    前揭說明，應優先適用藥事法規定處斷。 
　⒉核被告就附表一編號1所為，係犯毒品危害防制條例第4條第6
    項、第1項、第2項之販賣第一級、第二級毒品未遂罪。就附
    表一編號2所為，係犯藥事法第83條第1項之轉讓禁藥罪。就
    附表一編號3至5所為，均係犯毒品危害防制條例第4條第2項
    之販賣第二級毒品罪。其於販賣前持有毒品之低度行為，應
    為販賣之高度行為所吸收，均不另論罪；又藥事法並無處罰
    持有禁藥之行為，故被告轉讓前持有甲基安非他命之行為自
    無庸論罪。附表一編號1部分，係以一行為同時觸犯販賣第
    一級及第二級毒品未遂罪，屬想像競合犯，應從一重之毒品
    危害防制條例第4條第6項、第1項之販賣第一級毒品未遂罪
    處斷。被告就附表一編號2所示犯行，利用不知情之不詳男
    子前往交付毒品，以遂行犯罪，為間接正犯。被告與戊○○就
    附表一編號3所示犯行，有犯意聯絡及行為分擔，均為共同
    正犯。被告就附表一編號1至5所示犯行，犯意各別，行為互
    殊，應分論併罰。又刑事訴訟法第300條所謂變更法條，係
    指罪名之變更而言，若僅行為態樣有正犯、從犯之分或既遂
    、未遂之分，即無庸引用刑事訴訟法第300條變更起訴法條
    ，是就附表一編號1部分，檢察官起訴販賣第一級毒品既遂
    罪嫌，經本院認定該當販賣第一級毒品未遂罪，尚不生變更
    起訴法條之問題，併予指明。
  ㈡刑之減輕事由
　⒈未遂部分
　　附表一編號1部分，被告已著手為販賣第一級毒品犯行，並
    基於己意中止犯罪行為之完遂，考量被告中止犯行之情狀及
    動機等情，依刑法第27條第1項前段規定，減輕其刑。又因
    被告所涉販賣第一級毒品未遂犯行屬重罪，且對社會秩序造
    成重大危害，故不宜逕予免除其刑。
　⒉偵審自白部分　　　　
　  犯毒品危害防制條例第4條至第8條之罪於偵查及歷次審判中
    均自白者，減輕其刑，同條例第17條第2項定有明文。又行
    為人轉讓同屬禁藥之第二級毒品甲基安非他命（未達法定應
    加重其刑之一定數量）予成年人（非孕婦），依重法優於輕
    法之原則，擇較重之藥事法第83條第1項轉讓禁藥罪論處，
    如行為人於偵查及歷次審判中均自白，仍應適用毒品危害防
    制條例第17條第2項規定減輕其刑（最高法院刑事大法庭109
    年度台上大字第4243號裁定意旨參照）。被告就附表一編號
    2至5所示犯行，於偵查及本院審理時均自白不諱，爰依毒品
    危害防制條例第17條第2項規定，均予減輕其刑。
  ⒊供出毒品上游部分
  ⑴犯毒品危害防制條例第4條至第8條、第10條或第11條之罪，
    供出毒品來源，因而查獲其他正犯或共犯者，減輕或免除其
    刑，同條例第17條第1項定有明文。另倘被告轉讓同屬禁藥
    之第二級毒品甲基安非他命（未達法定應加重其刑之一定數
    量）予成年男子，依法規競合之例，雖擇法定刑較重之藥事
    法第83條第1項轉讓禁藥罪論處，然如被告於供出甲基安非
    他命來源，因而查獲其他共同正犯，仍應適用毒品危害防制
    條例第17條第1項之規定減輕或免除其刑（最高法院110年度
    台上字第552號判決意旨參照）。惟須被告翔實供出毒品來
    源之具體事證，因而使有偵查犯罪職權之公務員知悉而對之
    發動偵查，並因而查獲其他正犯或共犯，始能獲上述減輕或
    免除其刑之寬典。
　⑵附表一編號4部分，被告曾供稱此部分毒品來源係「洪淑晶」
    。員警據此傳喚洪淑晶到案，經洪淑晶供承於110年5月1日1
    時許，在高雄市三民區建興菜市場路口之全家便利商店附近
    ，與被告交易甲基安非他命一錢，而經高雄市政府警察局苓
    雅分局（下稱苓雅分局）以販賣第二級毒品犯嫌移送高雄地
    檢署偵辦，有高雄市政府警察局刑事警察大隊111年5月18日
    函暨所附高雄市政府警察局苓雅分局刑事案件報告書及調查
    筆錄在卷可稽（訴字卷第115頁、第123頁至第135頁），衡
    以洪淑晶與被告交易之時間、毒品種類及數量，確可與本案
    附表一編號4之犯行勾稽，而認與本案相關，符合毒品危害
    防制條例第17條第1項規定之要件，爰依規定減輕其刑。至
    附表一編號1至3、5部分，被告固供述此部分販賣及轉讓毒
    品之來源均係「游祥志」。惟游祥志經苓雅分局移送之販賣
    第二級毒品予被告之罪嫌，均經高雄地檢署檢察官為不起訴
    處分確定一節，有高雄地檢署111年度偵字第11748號不起訴
    處分書在卷可參（訴字卷第181頁至第183頁），是此部分並
    未因被告之供述而查獲其他正犯或共犯，而無此條項規定之
    適用。
  ⒋刑法第59條酌減其刑部分
    販賣第一級毒品罪法定刑為死刑或無期徒刑，然同為販賣第
    一級毒品之人，其原因動機不一，犯罪情節未必盡同，或有
    大盤毒梟及中、小盤之分，甚或僅止於吸毒者彼此互通有無
    之有償轉讓者，可知販賣毒品行為所造成危害社會程度並非
    全然一致，但法律科處此類犯罪所設法定本刑卻同為「死刑
    或無期徒刑；處無期徒刑，得併科新臺幣3千萬元以下罰金
    」，相較其他犯罪法定刑而言實屬甚重，故於此情形宜考量
    行為人之客觀犯行與主觀惡性，審酌是否猶可憫恕，以資決
    定應否適用刑法第59條規定酌減其刑，期使個案裁判量刑能
    符合比例原則，避免失之過苛。審諸被告本案附表一編號1
    部分，毒品數量暨合意交易金額尚非甚鉅，惡性顯不如大量
    走私進口或長期販賣毒品「大盤」、「中盤」之類，是本院
    認即便依前述刑法第27條第1項前段規定予以減輕其刑後，
    對被告仍有致情法失平之處，誠屬情輕法重，客觀上顯足以
    引起一般之同情，尚有堪資憫恕之處。從而，本院依被告之
    犯罪情狀，斟酌其矯正惡性，並達社會防衛目的所需之處罰
    強度，爰就被告所犯如附表一編號1所示販賣第一級毒品未
    遂罪，依刑法第59條規定減輕其刑。
  ㈢量刑審酌
    爰審酌被告明知國家對於查緝毒品相關犯罪禁令甚嚴，且一
    般施用者為圖購買毒品解癮，往往不惜耗費鉅資以致散盡家
    財，非但可能連累親友，甚或鋌而走險實施各類犯罪，對社
    會治安造成潛在風險甚鉅，亦明知毒品戕害施用者身體健康
    ，猶圖一己私利，為上開犯行，所為助長毒品氾濫。並審酌
    其販賣、轉讓毒品之數量、所得、情節、犯罪動機、手段、
    素行、犯後態度、於本院審理時自述高職畢業之智識程度、
    入監前擔任水電工，及所陳家庭經濟生活狀況（訴字卷第32
    5頁）等一切情狀，分別諭知如附表一編號1至5主文欄所示
    之罪刑。又數罪併罰之定應執行之刑，係出於刑罰經濟與責
    罰相當之考量，對犯罪行為人本身及所犯各罪之總檢視，除
    應考量行為人所犯數罪反應出之人格特性，並權衡審酌行為
    人之責任與整體刑法目的及相關刑事政策，在量刑權之法律
    拘束性原則下，採取限制加重原則，資為量刑裁量權之外部
    界限，並應受比例原則等內部界限之支配，使以輕重得宜，
    罰當其責，俾符合法律授與裁量權之目的。本案被告所犯如
    附表一編號1至5所示各罪之犯罪時間尚屬集中，販賣、轉讓
    對象為丙○○（販賣未遂1次、轉讓1次）、甲○○（販賣既遂1
    次）及何起睿（販賣既遂2次），實質侵害法益之質與量，
    未如形式上單從罪數所包含範圍之鉅，如以實質累加之方式
    定應執行刑，其刑度將超過其行為之不法內涵，有違罪責相
    當性原則，另考量因生命有限，刑罰對受刑人所造成之痛苦
    程度，係隨刑度增加而生加乘效果，而非以等比方式增加，
    以隨罪數增加遞減刑罰之方式，已足以評價其行為之不法，
    爰就被告附表一編號1至5所示各罪，定應執行刑如主文所示
    。
四、沒收部分
  ㈠扣案供犯罪所用之物
    扣案如附表二編號1所示之行動電話，係被告所有，供其犯
    附表一編號1至5所示犯行聯繫之用，業據被告供承在卷（訴
    字卷第66頁），並有通訊監察譯文可佐，應依毒品危害防制
    條例第19條第1項規定，隨同於附表一編號1至5所示之罪，
    分別宣告沒收。扣案如附表二編號2至3所示之物，均係被告
    所有，供其犯附表一編號1、3至5所示犯行包裝及秤重之用
    ，業據被告供承在卷（訴字卷第65頁），均應依毒品危害防
    制條例第19條第1項規定，隨同於附表一編號1、3至5所示之
    罪，分別宣告沒收。
　㈡未扣案犯罪所得
　　附表一編號4、5所示犯行中，被告收取之販賣毒品對價3,00
    0、1,000元，均為其犯罪所得。雖未扣案，然既經被告收取
    而為其所有，為避免其坐享不法利得，應依刑法第38條之1
    第1項前段、第3項規定，隨同於附表一編號4、5所示販賣第
    二級毒品罪，宣告沒收，並於全部或一部不能沒收或不宜執
    行沒收時，追徵其價額。至附表一編號3所示犯行之毒品交
    易價金，則據被告否認有實際收取，此部分卷內除購毒者單
    一指述外，亦無其他積極證據可佐，依罪證有疑利於被告之
    原則，爰認定被告未收取此次價金，故無犯罪所得之沒收及
    追徵。
　㈢本案其餘扣案物，雖為被告所有，然無證據足認與本案犯行
    有關，爰均不予宣告沒收。
　㈣刑法第51條關於數罪併罰定應執行者，將原第9款之沒收刪除
    ，且於同法第40條之2第1項規定宣告多數沒收者，併執行之
    。從而，就沒收已無定應執行刑之問題，本案自無庸在被告
    主文之應執行刑項下再次諭知沒收，附此敘明。
貳、無罪部分
一、公訴意旨另以：被告意圖營利，基於販賣第二級毒品甲基安
    非他命之犯意，㈠於110年6月1日19時41分許，以其000000000
    0號行動電話，與丙○○0000000000號行動電話聯絡，約定交易第
    二級毒品甲基安非他命後，於同日22時許，在斯時丙○○高雄
    市三民區凱歌路上之租屋處樓下，以2,000元販賣第二級毒
    品甲基安非他命1小包(重量不詳)予丙○○，並收取2,000元之對
    價（即起訴書犯罪事實欄一㈡）。㈡另於110年7月31日14時54
    分許，以其0000000000號行動電話，與甲○○0000000000號行動
    電話聯絡，約定交易第二級毒品甲基安非他命後，於同日17時
    許，在高雄市民族一路與九如路口，以1,000元販賣第二級
    毒品甲基安非他命1小包(重量不詳)予甲○○，並收取1,000元之
    對價（即起訴書犯罪事實欄一㈤）。因認被告此部分所為，
    均涉犯毒品危害防制條例第4條第2項之販賣第二級毒品罪嫌
    。　　　　
二、犯罪事實，應依證據認定之，無證據不得認定犯罪事實；又
    不能證明被告犯罪者，應諭知無罪之判決，刑事訴訟法第15
    4條第2項及第301條第1項分別定有明文。又檢察官就被告犯
    罪事實，應負舉證責任，並指出證明之方法，刑事訴訟法第
    161條第1項亦有明文。是檢察官對於起訴之犯罪事實，應負
    提出證據及說服之實質舉證責任。倘其所提出之證據，不足
    為被告有罪之積極證明，或其指出證明之方法，無從說服法
    院以形成被告有罪之心證，基於無罪推定之原則，自應為被
    告無罪判決之諭知。另毒品交易之買賣雙方，乃具有對向性
    之關係，為避免犯販賣、轉讓、施用、持有毒品等罪者嫁禍
    他人而虛偽陳述其毒品來源，俾圖藉毒品危害防制條例第17
    條規定減輕其刑，其指訴之憑信性即比一般無利害關係之證
    人所為之證述較為薄弱，故除以具結、交互詰問、對質等方
    法擔保其陳述內容之真實性外，仍應有補強證據以增強其陳
    述之憑信性，始足為認定被告犯罪事實之依據。而所謂補強
    證據，係指該供述本身以外，其他足以佐證供述內容確具有
    相當程度真實性之證據而言，且所補強者，固非以事實之全
    部為必要，然仍須與該毒品交易之供述具有相當程度之關聯
    性，經彼此相互印證後，使一般人無合理懷疑，足使犯罪事
    實獲得確信者，始為相當。
三、公訴意旨認被告涉有此部分犯嫌，係以被告警詢及偵查中供
    述、證人丙○○、甲○○於警詢及偵查中經具結之證述、蒐證照
    片、通訊監察譯文、指認犯罪嫌疑人紀錄表、搜索扣押筆錄
    、扣押物品目錄表及高雄市立凱旋醫院濫用藥物成品檢驗鑑
    定書為據。訊據被告堅詞否認有何此部分販賣第二級毒品犯
    行，就上開一㈠部分辯稱：110年6月1日當天我沒有跟丙○○碰
    面，也沒有交付毒品。就上開一㈡部分辯稱：110年7月31日那
    天我去租車，所以沒有跟甲○○碰面等語。
四、基礎事實部分
　㈠上開一㈠部分，被告所持用之門號0000000000號行動電話，分
    別於110年6月1日19時41分、45分許，接獲丙○○以門號000000
    0000號行動電話來電，經丙○○稱「你幫我打給哥，給我一些
    糖果止痛一下」，被告回以「我拿兩千給你是要給你吃東西
    過生活，不是要給你買藥的」、「是你要吃還是阿美要吃的
    ，吃糖仔會止痛？」等語，有二人之通訊監察譯文在卷足憑
    （偵二卷第13頁）。而通訊監察譯文中之「糖果」、「糖仔
    」意指甲基安非他命，業據被告於本院審理時供承明確（訴
    字卷第63頁），並據證人丙○○於本院審理時證述綦詳（訴字
    卷第197頁），此部分事實首堪認定。
　㈡上開一㈡部分，被告所持用之門號0000000000號行動電話，於1
    10年7月31日14時54分許，接獲甲○○以門號0000000000號行動
    電話來電，經甲○○稱「你一樣在那裡嗎？」、「有工作嗎？
    」，被告分別回以「對啊」、「有啊」等語，有二人之通訊
    監察譯文在卷足憑（偵二卷第18頁）。而通訊監察譯文中甲○○詢問有無工作係向被告探詢有無甲基安非他命一節，業據
    被告於本院審理時供承明確（訴字卷第64頁），並據證人甲○○於本院審理時證述綦詳（訴字卷第216頁），此部分事實
    亦堪認定。　　　
五、上開一㈠（即起訴書犯罪事實欄一㈡）部分
　　證人丙○○於偵查中固證稱：本次有交易成功，向被告買安非
    他命1小包2,000元，是當天稍晚被告拿到我當時租屋處樓下
    給我的等語（偵二卷第159頁至第160頁）。然其於本院審理
    時，就本次是否有交易成功一節，於檢察官行主詰問時，先
    證稱：這次是沒有金錢的交易，但我也忘記被告有沒有拿毒
    品給我等語（訴字卷第197頁），經提示而閱覽其警詢及偵
    查中筆錄後，則改稱：有交易成功，我親自拿錢給被告，被
    告拿安非他命1小包給我等語（訴字卷第198頁至第199頁）
    。於辯護人行反詰問時，又改稱：一開始是買，後來我跟被
    告說沒錢，被告就用送的等語（訴字卷第205頁至第206頁）
    。最後經審判長提示通訊監察譯文並詢問本次究竟有無以2,
    000元向被告拿到甲基安非他命時，另證稱：應該沒有等語
    （訴字卷第212頁）。是證人丙○○於同一次審判期日，就是
    否於110年6月1日與被告見面交易、交易內容及情節為何，
    證述內容實存有重大歧異，並互相矛盾，其此部分之證述內
    容是否足堪採為認定被告有罪之依據，本值存疑。此外，證
    人丙○○既立於購毒者之地位為指證，揆諸上開說明，其證述
    自需有補強證據，方足以作為認定犯罪事實之依據。被告此
    部分辯稱其當日並未與證人丙○○碰面，觀諸二人當日之通訊
    監察譯文，係結束在被告向證人丙○○表示「我先忙」一語（
    偵二卷第14頁），而難以此佐證被告當日確有與證人丙○○見
    面。檢察官提出之蒐證照片，又與本次犯罪日期及時點無涉
    ；相關搜索、扣押筆錄、扣押物品目錄表及檢驗鑑定書，亦
    均無從逕與本次犯行勾稽。對於被告是否在起訴書所指時、
    地與證人丙○○達成毒品交易合意、已否見面進而取得甲基安
    非他命等構成要件事實，仍無從為佐，而均不足以作為證人
    丙○○證詞之補強證據，不得率予認定被告觸犯此部分販賣第
    二級毒品之重罪。
六、上開一㈡（即起訴書犯罪事實欄一㈤）部分
    證人甲○○固於偵查中及本院審理時證稱：這次有交易成功，
    我以1,000元向被告購得安非他命1包，我是騎車過去被告他
    家，他那天好像要搬家等語（偵一卷175頁至第177頁、訴字
    卷第215頁至第224頁）。然證人甲○○既立於購毒者之地位為
    指證，揆諸上開說明，其證述自需有補強證據，方足以作為
    認定犯罪事實之依據。觀諸通訊監察譯文，證人甲○○雖曾向
    被告探詢「有工作嗎？」，而經被告回以「有啊」，此部分
    雖據被告供稱及證人甲○○證稱，係向被告探詢有無甲基安非
    他命一節，然依被告後續回覆內容及前後語意整體觀之，尚
    難逕以此認定二人確已達成毒品交易合意。另被告辯稱：我
    當時去租車，租完車就去五甲載我女朋友，接著就繞去其他
    地方辦事，沒有馬上回到住處，那天我有要搬家，我記得沒
    有跟甲○○碰面等語。本院依聲請向被告所述之租車公司調取
    相關汽車租賃資料，被告確有於110年7月31日前往好幫手貨
    車出租有限公司（下稱好幫手租車公司）辦理租車事宜，租
    用起訖時間為110年7月31日16時5分至110年8月2日21時48分
    許一節，有好幫手租車公司回函暨所附貨車出租契約書及被
    告身分證及駕照證件影本在卷足稽(訴字卷第167頁至第171
    頁)，是被告辯解尚非全然無稽。而依通訊監察譯文所示，
    被告與證人甲○○之對話內容結束在證人甲○○稱「我騎過去」
    一語，然被告後續並無任何回應（偵二卷第18頁），之後亦
    無其他對話內容足證被告曾實際與證人甲○○見面。公訴意旨
    其餘所舉搜索、扣押筆錄、扣押物品目錄表及檢驗鑑定書，
    亦均無從逕與本次犯行勾稽。則對於被告是否在起訴書所指
    時、地與證人甲○○達成毒品交易合意、已否見面進而取得甲
    基安非他命等構成要件事實，仍無從為佐，而均不足以作為
    證人甲○○證詞之補強證據，不得率予認定被告觸犯此部分販
    賣第二級毒品之重罪。　　
七、綜上所述，檢察官對於所指被告涉犯此部分販賣第二級毒品
    罪嫌之舉證容有未足，所為訴訟上之證明，尚未達通常一般
    之人均不致有所懷疑，而得確信被告有公訴意旨此部分所指
    犯行之程度，揆諸首開說明，應就被告此部分犯嫌諭知無罪
    如主文第二項所示，以昭審慎。
據上論斷，應依刑事訴訟法第299條第1項前段、第301條第1項，
判決如主文。
本案經檢察官己○○提起公訴，檢察官高嘉惠到庭執行職務。 
中　　華　　民　　國　111 　年　　9 　　月　　22 　　日
                  刑事第二庭  審判長法  官  吳佳頴
                                    法  官  林裕凱
                                    法  官  林于心
以上正本證明與原本無異。
如不服本判決應於收受送達後20日內向本院提出上訴書狀，並應
敘述具體理由；如未敘述上訴理由者，應於上訴期間屆滿後20日
內向本院補提理由書（均須按他造當事人之人數附繕本）「切勿
逕送上級法院」。
中　　華　　民　　國　111 　年　　9 　　月　　22 　　日
                                    書記官  莊琇晴
附錄本判決論罪科刑法條全文：
毒品危害防制條例第4條
製造、運輸、販賣第一級毒品者，處死刑或無期徒刑；處無期徒
刑者，得併科新臺幣三千萬元以下罰金。
製造、運輸、販賣第二級毒品者，處無期徒刑或十年以上有期徒
刑，得併科新臺幣一千五百萬元以下罰金。
製造、運輸、販賣第三級毒品者，處七年以上有期徒刑，得併科
新臺幣一千萬元以下罰金。
製造、運輸、販賣第四級毒品者，處五年以上十二年以下有期徒
刑，得併科新臺幣五百萬元以下罰金。製造、運輸、販賣專供製
造或施用毒品之器具者，處一年以上七年以下有期徒刑，得併科
新臺幣一百五十萬元以下罰金。
前五項之未遂犯罰之。
藥事法第83條
明知為偽藥或禁藥，而販賣、供應、調劑、運送、寄藏、牙保、
轉讓或意圖販賣而陳列者，處七年以下有期徒刑，得併科新臺幣
五千萬元以下罰金。
犯前項之罪，因而致人於死者，處七年以上有期徒刑，得併科新
臺幣一億元以下罰金；致重傷者，處三年以上十二年以下有期徒
刑，得併科新臺幣七千五百萬元以下罰金。
因過失犯第一項之罪者，處二年以下有期徒刑、拘役或科新臺幣
五百萬元以下罰金。
第一項之未遂犯罰之。
附表一：
編號 時間 地點 犯罪方式 主文 1（即起訴書犯罪事實一㈠） 110年5月23日17時30分許 乙○○位在高雄市○○區○○○路00號住處大樓樓下 乙○○基於販賣第一級、第二級毒品以營利之犯意，於110年5月23日16時55分許，所持用門號0000000000號行動電話，接獲丙○○持用（丁○○所有）之門號0000000000號行動電話來電，二人於電話中達成海洛因2,000元、甲基安非他命2,000元之毒品交易合意後，丙○○即交付4,000元予丁○○，指示其於左列時間，前往左列地點，與乙○○見面交易。見面後，乙○○因認丁○○欲交付之4,000元為假鈔，不願收受，縱經丁○○表明確為真鈔，並願拿出其他鈔票以代交付，仍予拒絕，原先販賣第一級、第二級毒品之犯意，並轉為轉讓第一級毒品海洛因、轉讓禁藥即第二級毒品甲基安非他命之犯意，無償交付海洛因、甲基安非他命各1包予丁○○，再由丁○○轉交予丙○○。 乙○○販賣第一級毒品未遂，處有期徒刑柒年貳月。 扣案如附表二編號1至3所示之物，均沒收。 2（即起訴書犯罪事實一㈢） 110年6月13日15時30分許 乙○○位在高雄市○○區○○○路00號住處大樓樓下 乙○○基於無償轉讓禁藥即第二級毒品甲基安非他命之犯意，於110年6月13日15時27分許，所持用門號0000000000號行動電話，接獲丙○○持用之門號0000000000號行動電話來電，於電話中應允無償轉讓甲基安非他命予丙○○後，丙○○即於左列時間，前往地點，由乙○○指派不知情之姓名年籍不詳男子1名，交付甲基安非他命1包(重量0.5公克)予丙○○。 乙○○犯藥事法第八十三條第一項之轉讓禁藥罪，處有期徒刑柒月。 扣案如附表二編號1所示之物，沒收。 3（即起訴書犯罪事實一㈣） 110年6月18日20時36分許 高雄市民族一路與九如路口 乙○○及戊○○（本院發布通緝中）共同基於販賣第二級毒品以營利之犯意聯絡及行為分擔，經乙○○於110年6月18日19時58分許，所持用門號0000000000號行動電話，接獲甲○○持用之門號0000000000號行動電話來電，二人於電話中達成甲基安非他命(重量1/4錢)之毒品交易合意後，乙○○即指示戊○○，於左列時間，前往左列地點，交付甲基安非他命1包(重量1/4錢)予甲○○，甲○○未當場交付購毒價金，嗣後因乙○○經收押，迄今尚未收受2,500元款項。 乙○○共同販賣第二級毒品，處有期徒刑伍年肆月。 扣案如附表二編號1至3所示之物，均沒收。 4（即起訴書犯罪事實一㈥） 110年5月1日18時5分許 高雄市三民區大樂賣場民族路上入口某處 乙○○基於販賣第二級毒品以營利之犯意，於110年5月1日17時12分許，所持用門號0000000000號行動電話，接獲何起睿持用之0000000000號行動電話來電，二人於電話中達成3,000元之甲基安非他命毒品交易合意後，乙○○即於左列時間，前往左列地點，當場交付甲基安非他命1包予何起睿，並收取3,000元之購毒價金。 乙○○販賣第二級毒品，處有期徒刑參年。 扣案如附表二編號1至3所示之物，均沒收；未扣案犯罪所得新臺幣參仟元沒收，於全部或一部不能沒收或不宜執行沒收時，追徵其價額。 5（即起訴書犯罪事實一㈦） 110年8月3日10時許 高雄市榮民總醫院外統一超商旁某處 乙○○基於販賣第二級毒品以營利之犯意，於110年8月3日9時33分許，所持用0000000000號行動電話，接獲何起睿持用之0000000000號行動電話來電，二人於電話中達成甲基安非他命毒品交易合意後，乙○○即於左列時間，前往左列地點，當場交付甲基安非他命1包予何起睿，並收取1,000元之購毒價金。 乙○○販賣第二級毒品，處有期徒刑伍年貳月。 扣案如附表二編號1至3所示之物，均沒收；未扣案犯罪所得新臺幣壹仟元沒收，於全部或一部不能沒收或不宜執行沒收時，追徵其價額。 
附表二：
編號 扣案物品 數量 1 IPHONE行動電話（含門號0000000000號SIM卡） 1支 2 夾鏈袋 1批 3 電子磅秤 1臺 
〈卷證索引〉
1 高雄市政府警察局刑事警察大隊高市警刑大偵11字第11073532200號調查卷宗 警卷 2 臺灣高雄地方檢察署110年度偵字第17008號卷(卷一) 偵一卷 3 臺灣高雄地方檢察署110年度偵字第17008號卷(卷二) 偵二卷 4 臺灣高雄地方檢察署111年度偵字第5237號卷 偵三卷 5 臺灣高雄地方檢察署111年度查扣字第1185號卷 查扣一卷 6 臺灣高雄地方檢察署111年度查扣字第152號卷 查扣二卷 7 本院110年度聲羈字第265號卷 聲羈卷 8 本院110年度偵聲字第236號卷 偵聲卷 9 本院111年度訴字第247號卷 訴字卷